【裁判字號】    99,抗,80
【裁判日期】    990730
【裁判案由】    返還不當得利
【裁判全文】
臺灣高等法院臺南分院民事裁定  99年度抗字第80號
抗  告  人  丙○○
法定代理人  乙○○
上列抗告人因與相對人甲○間請求返還不當得利等事件，對於中
華民國九十九年五月六日臺灣雲林地方法院裁定（九十九年度訴
字第五三號）提起抗告，本院裁定如下：
    主  文
原裁定廢棄。
    理  由
一、抗告意旨略以：伊之法定代理人為乙○○，而雲林縣政府函
    文民國九十三年十二月二十九日辦理寺廟負責人變動登記為
    訴外人丁和興，迄今負責人尚未變動登記，顯有違誤，蓋上
    開寺廟負責人變動登記係因丁和興偽造會議紀錄，經法院判
    處徒刑確定，顯然其負責人一職係偽造，並由乙○○暫代迄
    今。而寺廟登記表僅係為管理方便，丁和興並非負責人，乙
    ○○仍為法定代理人無誤。原裁定顯有違誤，為此，提起本
    件抗告，請求廢棄原裁定等語。
二、按當事人者，乃以自己名義向法院請求保護私權之人及其相
    對人；法人於起訴時，須經法定代理人合法代理，其法定代
    理權之有無，應以原告起訴時決之。次按原告於判決確定前
    得撤回訴之全部或一部；但被告已為本案之言詞辯論者，應
    得其同意，民事訴訟法第二百六十二條第一項定有明文。
三、經查：
(一)本件抗告人丙○○為非法人團體，其於九十九年二月一日向
    原審法院起訴請求相對人返還不當得利，於起訴狀中係記載
    法定代理人為乙○○，有起訴狀在卷可稽（見原審卷第四至
    七頁），雖抗告人於九十三年十二月二十九日辦理寺廟負責
    人變動登記為訴外人丁和興，迄今尚未申報負責人變動登記
    ，經雲林縣政府函覆明確，並有雲林縣寺廟變動登記表影本
    一份為憑（見原審卷第二五八至二六○頁）。
(二)原審依上開雲林縣寺廟變動登記表，認抗告人起訴以乙○○
    為法定代理人，其法定代理權有欠缺，而於九十九年四月二
    十六日裁定命抗告人於上開裁定送達後五日內，具狀補正以
    丁和興為法定代理人，逾期不補正，即駁回其訴（見原審卷
    第二六二頁）。抗告人於收受上開補正裁定後，旋於九十九
    年五月三日具狀向原審撤回起訴，載稱「因鈞院認定本案代
    理不合法，該案法定代理人涉及程序之辦理，曠日費時，故
    先撤回本案之起訴」等語，有民事撤回起訴狀附卷可稽（見
    原審卷第二六四至二六六頁）。
(三)抗告人於原審起訴時，乙○○既自任為抗告人之法定代理人
    ，為抗告人提起本件訴訟，原審亦裁定命「丙○○法定代理
    人乙○○」為補正，則乙○○以其為抗告人之法定代理人身
    分撤回本案之起訴，要難謂撤回起訴有何未經合法代理可言
    。惟本案業經言詞辯論，抗告人撤回訴之全部，相對人是否
    不同意其撤回，並未踐行通知程序。原審遽而駁回抗告人之
    訴及假執行之聲請，尚有未洽。抗告意旨指摘原裁定不當，
    求予廢棄，為有理由，應由本院將原裁定廢棄，發回原法院
    更為妥適之處理。
四、據上論結，本件抗告為有理由，依民事訴訟法第四百九十二
    條，裁定如主文。
中    華    民    國    99    年    7     月    30    日
                  民事第一庭    審判長法  官  丁振昌
                                      法  官  林永茂
                                      法  官  高明發
上為正本係照原本作成。
本裁定除以適用法規顯有錯誤為理由外，不得再抗告。如提出再
抗告，應於收受送達後10日內委任律師為代理人向本院提出再抗
告狀（須附繕本），並繳納再抗告費新台幣1千元。
中    華    民    國    99    年    8     月    2     日
                                      書記官  王全龍
【附記】
民事訴訟法第495條之1第2項準用同法第466條之1第1、2項規定
：
(1)對於第二審判決上訴，上訴人應委任律師為訴訟代理人。但上
  訴人或其法定代理人具有律師資格者，不在此限。
(2)上訴人之配偶、三親等內之血親、二親等內之姻親，或上訴人
  為法人、中央或地方機關時，其所屬專任人員具有律師資格並
  經法院認為適當者，亦得為第三審訴訟代理人。
民事訴訟法第466條之2第1項：
  上訴人無資力委任訴訟代理人者，得依訴訟救助之規定，聲請
  第三審法院為之選任律師為其訴訟代理人。

司法院資訊處製作；財團法人民間司法改革基金會備份。
